【裁判字號】    99,撤緩,53
【裁判日期】    990810
【裁判案由】    聲請撤銷緩刑
【裁判全文】
臺灣嘉義地方法院刑事裁定              99年度撤緩字第53號
聲  請  人  臺灣嘉義地方法院檢察署檢察官
受  刑  人  甲○○
上列聲請人因受刑人妨害兵役案件，聲請撤銷緩刑之宣告（99年
度執聲字第501號），本院裁定如下：
    主  文
聲請駁回。
    理  由
一、聲請意旨略以：受刑人甲○○因妨害兵役案件，經臺灣花蓮
    地方法院於民國98年6 月6 日以98年度簡字第54號判決判處
    有期徒刑3 月，緩刑3 年，於98年7 月6 日確定。惟其於緩
    刑期前之98年5 月7 日另犯竊盜等案件，經臺灣士林地方法
    院於99年3 月26日以99年度審易字第293 號判決判處得易科
    罰金之有期徒刑4 月、4 月、3 月、3 月，應執行有期徒刑
    1 年，於99年4 月27日確定，其法治觀念淡薄，不知悛悔，
    ，原宣告之緩刑難收其預期效果，而有執行刑罰之必要，爰
    依刑法第75條之1 第1 項第1 款、刑事訴訟法第476 條之規
    定，聲請撤銷緩刑之宣告等語。
二、按受緩刑之宣告，而有緩刑前因故意犯他罪，在緩刑期內受
    6 月以下有期徒刑、拘役或罰金之宣告確定之情形，足認原
    宣告之緩刑難收其預期效果，而有執行刑罰之必要者，得撤
    銷其宣告，刑法第75條之1 第1 項第1 款定有規文。復按緩
    刑制度係為促使惡性輕微之被告或偶發犯、初犯改過自新而
    設，94年2 月2 日修正公布之刑法第75條之1 修正理由復明
    揭：「現行關於緩刑前或緩刑期間故意犯他罪，而在緩刑期
    內受得易科罰金之有期徒刑之宣告者，列為應撤銷緩刑之事
    由，因認過於嚴苛，而排除第75條應撤銷緩刑之事由，移列
    至得撤銷之事由，俾使法官依被告再犯情節，而裁量是否撤
    銷先前緩刑之宣告；其次，如有前開事由，但判決宣告拘役
    、罰金時，可見行為人仍未見悔悟，有列為得撤銷緩刑之事
    由，以資彈性適用」，故檢察官以行為人有刑法第75條之1
    第1項 第1 款事由據以聲請撤銷緩刑之宣告，法院應就行為
    人犯罪之情節等，審酌原緩刑之宣告是否難收預期之效果，
    而有執行刑罰之必要，據以裁量是否撤銷先前緩刑之宣告。
    又刑法第75條之1 第1 項第1 款原規定緩刑前因故意犯他罪
    ，而在緩刑期內受「得易科罰金之有期徒刑」、拘役或罰金
    之宣告確定，足認原宣告之緩刑難收其預期效果，而有執行
    刑罰之必要者，得撤銷其宣告；嗣於98年6 月10日修正公布
    ，同年9 月1 日施行，將其中「得易科罰金之有期徒刑」修
    正為「6 月以下有期徒刑」，其立法理由明揭：「依本法第
    41條第3 項之規定，受6 月以下有期徒刑或拘役之宣告而不
    得易科罰金者，亦得易服社會勞動。此類案件既可無庸入監
    執行，故於緩刑之效果，應與受得易科罰金之案件相同，成
    為本條得撤銷緩刑之事由。又得易科罰金或易服社會勞動之
    案件皆係受6 月以下有期徒刑之宣告，爰修正第1 項第1 款
    及第2 款」；故關於緩刑宣告之撤銷，立法體系分列為第75
    條之應撤銷及第75條之1 之得撤銷事由，復參照相關立法理
    由，其事由之區別標準，在於是否必須執行6 月以上有期徒
    刑，且不得易科罰金或易服社會勞動；從而，於撤銷緩刑宣
    告之案件中，受刑人所犯在緩刑期內判決確定之後案，各罪
    宣告刑原均得易科罰金，定應執行刑縱逾6 月，惟仍得易科
    罰金者，因與前述將「得易科罰金之有期徒刑」改為「6 月
    以下有期徒刑」之修正理由，法律上同具「可無庸入監執行
    」之基礎，自屬刑法第75條之1 得撤銷緩刑宣告之類型，而
    非同法第75條應撤銷緩刑宣告之類型，合先敘明。
三、經查，受刑人甲○○因犯妨害兵役治罪條例第10條第1 項第
    3 款之罪，經臺灣花蓮地方法院於98年6 月6 日以98年度簡
    字第54號判決判處有期徒刑3 月，如易科罰金，以新台幣（
    下同）1 千元折算1 日，緩刑3 年，於98年7 月6 日判決確
    定。惟其於緩刑前之97年8 、9 月間某日，以及98年2 月間
    某時、98年4 月底至5 月初之某時，故意對少年或兒童犯竊
    盜罪，經臺灣士林地方法院於99年3 月26日以99年度審易字
    第293 號判決分別判處有期徒刑3 月、3 月、4 月、4 月，
    如易科罰金均以1 千元折算1 日，應執行有期徒刑1 年，如
    易科罰金以1 千元折算1 日，於99年4 月27日判決確定等情
    ，有上開各判決書、受刑人之臺灣高等法院被告前案紀錄表
    在卷可憑。堪認受刑人係於緩刑前因故意犯他罪，而在緩刑
    期內受得易科罰金之有期徒刑宣告確定。
四、惟受刑人受緩刑宣告之上開臺灣花蓮地方法院98年度簡字第
    54號案件，依判決書所載犯罪事實，受刑人係後備軍人，其
    意圖避免召集處理，居住處所遷移不明，無故不依規定申報
    ，致使教育召集令無法送達；後案即臺灣士林地方法院99年
    度審易字第293 號案件，受刑人係在電動遊樂場竊取少年或
    兒童之皮包、行動電話等物；兩者犯罪類型不同，罪質互異
    ，侵害法益殊異。且後案之犯罪時間係在前案緩刑宣告確定
    之前，依犯罪時間而言，亦難認受刑人在緩刑前所犯之竊盜
    犯行，會妨害前案妨害兵役案件緩刑宣告之預期效果。尚難
    以此遽認受刑人主觀所徵顯之惡性以及反社會程度重大、原
    宣告之緩刑難收其預期效果，而確有執行刑罰之必要，若因
    而撤銷前案緩刑宣告，實嫌過苛。此外，聲請人復未舉證證
    明受刑人有何非予執行刑罰，否則難收其預期效果之情狀，
    是本件聲請於法尚有未合，應予駁回。
五、依刑事訴訟法第476 條，裁定如主文。
中    華    民    國    99    年    8    月    10     日
                  刑事第三庭  法  官  陳 蒨 儀
以上正本證明與原本無異。
如不服本裁定，應於裁定送達後5日內向本院提出抗告狀（應附
繕本）。
中    華    民    國    99    年    8     月    10    日
                              書記官  楊 國 色

司法院資訊處製作；財團法人民間司法改革基金會備份。
